臺灣臺北地方法院民事裁定　　　　　　　100年度聲字第516號
異　議　人　周毓貞
相　對　人　羅一鳴
　　　　　　伍佩綺
上列異議人對於本院提存所民國100年8月2日（100）取勇字第20
46、2047號函所為准予相對人羅一鳴領取本院100年度存字第232
號清償提存事件提存物之處分，聲明異議，本院裁定如下：
    主  文
異議駁回。
異議程序費用由異議人負擔。
    事  實
一、本件異議意旨略以：門牌號碼臺北市中正區○○○路24號1
    樓及地下室之不動產（下稱系爭不動產）為第三人羅邦達所
    有，信託登記予羅邦達之子即相對人羅一鳴所有，有信託證
    明書為憑，由羅邦達出租予相對人伍佩綺，租金原由羅邦達
    收取，相對人羅一鳴從未收取過一次租金，惟羅邦達於民國
    99年4月25日死亡，留有代筆遺囑，載明系爭租金由羅邦達
    之妻即異議人收取，而異議人業以存證信函告知相對人羅一
    鳴及伍佩綺此情，惟相對人羅一鳴不遵守其父之代筆遺囑，
    企圖侵占租金，相對人伍佩綺支付租金予不應得之相對人羅
    一鳴，對異議人構成侵權行為，應負損害賠償責任。另相對
    人羅一鳴對異議人起訴請求返還系爭不動產之所有權狀，經
    本院100年度訴字第122號判決相對人羅一鳴敗訴。故本件系
    爭租金，實應歸異議人領取。為此，爰具狀聲明異議，請駁
    回羅一鳴違法違背代筆遺囑之領取租金，以免造成異議人之
    損失等語。
二、按提存乃債務人將其應為之給付，提存於國家設置之提存所
    ，以代清償或達到法律上某一目的之行為，其性質屬於非訟
    程序，而非判斷私法上權利義務訴訟程序，故提存所就具體
    提存事件僅得依提存法及其施行細則之規定為形式上審查，
    至當事人有關實體事項之爭執，應由當事人另行以訴訟方式
    謀求解決，提存所並無審查權限。次按「提存書應記載下列
    事項：…五清償提存者，應記載提存物受取權人之姓名、名
    稱及住、居所或公務所、事務所、營業所，或不能確知受取
    權人之事由。其受取提存物如應為對待給付，或附有一定要
    件者，並應記載其對待給付之標的或所附之要件。…」、又
    「聲請領取提存物，應作成領取提存物聲請書一式二份，由
    聲請人簽名蓋章，並檢附下列文件：一原提存通知書；但提
    存通知書未經合法送達或以公示送達方式為之者，不在此限
    。二領取提存物之人，如應為對待給付時，應提出提存人之
    受領證書、裁判書、公證書或其他證明已經給付或免除其給
    付或已提出相當擔保之文件。受取權人領取提存物如應具備
    其他要件時，應提出已具備其要件之證明文件。」，提存法
    第9條第1項第5款、提存法施行細則第31條第1款、第2款分
    別定有明文。
三、經查：
  (一)本件清償提存係相對人即提存人伍佩綺自陳伊向羅邦達承租
    系爭不動產，每月租金新臺幣（下同）9萬元，因羅邦達已
    於99年4月25日辭世，相對人羅一鳴及異議人皆主張上述租
    金應由其收取，致提存人不知應將99年12月20日至100年2月
    19日之2期租金18萬元，給付何人，故將租金依民法第326條
    規定，辦理提存，並於提存書之「對待給付之標的及其他受
    取提存物所附之要件」欄載明：「領取提存物時，應提出有
    權領取之法院判決，或羅一鳴與周毓貞雙方的協議書或由提
    存人出具受領證明，始可領取」，作為受取權人之條件，核
    與提存法第9條第1項第5款後段規定相符，並經本院提存所
    以100年度存字第232號准予提存，且提存通知書以公示送達
    方式為之乙情，業經調閱本院提存所100年度存字第232號提
    存卷宗查明屬實。是揆諸前揭規定，本件提存物收取權人欲
    領取提存物，依法自應提出有權領取之法院判決，或羅一鳴
    與周毓貞雙方的協議書或由提存人即相對人伍珮綺出具受領
    證明，始得為之。
  (二)相對人羅一鳴於100年8月2日持憑提存人即相對人伍珮綺100
    年5月21日出具之「提存物受領證明」聲請領取上開提存物
    ，本院提存所認合於受取條件，並符合提存法第21條及其施
    行細則第31條第1項第2款之規定，乃以100年8月2日以（100
    ）取勇字第2046、2047號函准予相對人羅一鳴領取本件提存
    物乙節，亦據本院查閱100年度取字第2047號卷宗查明無訛
    。據上所陳，經核本件受取條件業已成就，是本院提存所依
    相對人羅一鳴之聲請，准其領取本院100年度存字第232號清
    償提存事件提存物之處分，即無違誤，異議人雖以伊始為有
    權收取租金之人，相對人羅一鳴違反其父之遺囑，企圖侵占
    租金，相對人伍佩綺支付租金予不應得之人造成侵權行為，
    應負損害賠償責任等情聲明異議，惟依提存法第22條規定，
    非依債務本旨或向無受領權人所為之清償提存，其債之關係
    不消滅，是提存所就具體提存事件僅得依提存法及其施行細
    則規定為形式上審查，當事人有關實體事項之爭執，應由當
    事人另行以訴訟方式謀求解決，提存所並無審查權限，故本
    件提存僅具有非訟效力，兩造間有關租金受領權之實體爭執
    ，仍應尋訴訟程序解決。
  (三)從而，本院提存所100年8月2日所為（100）取勇字第2046、
    2047號函准予相對人羅一鳴領取本院100年度存字第232號清
    償提存事件提存物之處分洵無不當，本件異議非有理由，應
    予駁回。
四、據上論結，本件聲明異議為無理由，依提存法第25條第1項
    後段，裁定如主文。
中    華    民    國   100    年    8     月    31    日
                  民事第五庭    法  官  賴秀蘭
以上正本係照原本作成
如對本裁定抗告，須於裁定送達後10日內向本院提出抗告狀，並
繳納抗告費新臺幣1,000元
中    華    民    國   100    年    8     月    31    日
                                書記官  余富琦